臺灣高等法院刑事判決　　　　　　　　 94年度上易字第937號
上　訴　人
即　被　告　壬○○
共　　　同
選任辯護人
　　　　　　文聞律師
　　　　　　周奇杉律師
　　　　　　鄭懷君律師
上　訴　人
即　被　告　癸○○
選任辯護人　盧春律師
上列上訴人因傷害等案件，不服臺灣臺北地方法院93年度易字第
1447號，中華民國94年5月12日第一審判決（起訴案號：臺灣臺
北地方法院檢察署93年度偵字第13380號），提起上訴，本院判
決如下：
    主  文
原判決撤銷。
壬○○傷害人之身體，處有期徒刑陸月，如易科罰金以參佰元折
算壹日。其餘被訴恐嚇部分無罪。
癸○○以加害身體之事，恐嚇他人，致生危害於安全，處拘役參
拾日，如易科罰金以參佰元折算壹日。其餘被訴傷害部分無罪。
    事  實
一、庚○○與友人子○○於民國92年11月30日晚間9時許飲酒後
    ，在臺北市○○區○○街426巷「龍源修道院」前，庚○○
    仗酒使氣，欲怒踢對其吠叫之路旁野犬，經壬○○阻擋後，
    庚○○即與壬○○發生口角爭執及相互拉扯，庚○○並向壬○○揚言「見一次打一次」（尚未致壬○○心生畏懼），經
    在場友人子○○勸解後，庚○○即悻然返回臺北市○○區○○街426巷36之1號庚○○住宅，壬○○不堪受辱，益生氣憤
    難忍，遂基於傷害之犯意，於同日晚間11時許，逕行進入臺
    北市○○區○○街426巷36之1號庚○○住宅內，見庚○○酒
    醉未醒，即徒手毆打庚○○，致庚○○受有頭外傷併腦震盪
    、臉部撕裂傷約一公分長、鼻樑部輕微擦傷、臉部及頭皮鈍
    挫傷併皮下血腫、右眼結膜下出血之傷害。
二、嗣經庚○○於92年12月4日就前述行為對壬○○、及對在場
    之癸○○提出刑事傷害告訴後，癸○○認為並無毆打庚○○
    ，故曾多次要求與庚○○和解未成，乃於93年4月7日上午6
    時55分，在庚○○上址住處前，出言恐嚇庚○○如果事情擴
    大，喜歡被打，就找人打庚○○等語，致庚○○心生畏懼。
三、案經庚○○訴由臺北市政府警察局大安分局報告臺灣臺北地
    方法院檢察署檢察官偵查起訴。
    理  由
壹、被告壬○○部分：
一、本件告訴人庚○○於民國92年11月30日晚間9時許飲酒後，
    在臺北市○○區○○街426巷「龍源修道院」前，因仗酒使
    氣，欲怒踢對其吠叫之路旁野犬，經被告壬○○阻擋後，告
    訴人庚○○即與被告壬○○發生口角爭執及相互拉扯，庚○○並向被告壬○○揚言「見一次打一次」（此部分經本院於
    94年2月18日以93年度上易字第2137號判決告訴人庚○○不
    成立恐嚇罪），經在場友人子○○勸解後，庚○○即悻然返
    回臺北市○○區○○街426巷36之1號庚○○住宅，被告壬○○不堪受辱，益生氣憤難忍等情，業據證人子○○、丁○○
    、乙○○、甲○○、辛○○於本院結證屬實（本院卷第139
    至141頁、143至151頁、153至155頁、159頁），復為被告壬○○供認無訛。
二、被告壬○○於同日晚間11時許，在臺北市○○區○○街426
    巷36之1號告訴人庚○○住宅內，徒手毆打庚○○，致庚○○受有頭外傷併腦震盪、臉部撕裂傷約一公分長、鼻樑部輕
    微擦傷、臉部及頭皮鈍挫傷併皮下血腫、右眼結膜下出血之
    傷害等，業據被告壬○○於於偵查、原審及本院審理中坦承
    不諱（偵查卷第39頁、審卷第20頁、本院卷第91、137、196
    、199頁），此部分並經證人即告訴人庚○○、庚○○之女
    己○○分別指訴陳證屬實（偵查卷第3頁、15頁、19頁反面
    、39頁、本院卷第150至154頁），且有臺北市立萬芳醫院病
    歷及診斷證明書（見偵卷第21頁、本院卷58至81頁）、以及
    告訴人住處現場血跡、告訴人受傷情狀之照片共8幀（見偵
    卷第51、53、54頁）在卷足憑，被告壬○○此部分傷害犯行
    ，事證明確，甚以認定。
三、核被告壬○○所為係犯刑法第277條第1項之傷害罪。
  (一)至於告訴人庚○○告訴意旨陳稱：民國92年11月30日晚間11
    時許，在臺北市○○區○○街426巷36之1號庚○○住宅內，
    另有2位姓名年籍不詳之男子（均穿著紅色外套）控制伊行
    動將其壓制於床上，被告壬○○並與該2名男子均出手共同
    毆打伊成傷，被告癸○○在門外把風（此部分詳後述），該
    2名男子亦為共犯云云，證人即庚○○之女己○○亦附合告
    訴人庚○○之說詞，然查：
  (1)訊之被告壬○○除直承：係其單獨自一人毆打告訴人庚○○
    ，被告癸○○並非在外把風外，亦堅決否認有夥同另2名穿
    著紅色外套姓名不詳之成年男子在場控制及毆打告訴人庚○○等語，以被告壬○○既已坦承由其獨自毆打告訴人庚○○
    之事實，自無再為所謂二名年籍、姓名不詳之成年男子隱匿
    坦護犯行之必要。
  (2)告訴人庚○○於警詢中陳稱：「我於92年11月30日23時許在
    家睡覺，突有4名男子闖進我屋內，其中2人控制我行動將我
    壓於床上，1人在外把風（綽號阿福），並由綽號阿丁之男
    子夥同控制我行動之2人動手打我」（偵卷第17頁反面），
    其於本院審理中則證稱：「當時我是在睡夢中被打醒的，看
    不見，我辨識癸○○是聽聲音，我當時被二個人抓住雙手臂
    ，我一直掙扎，一直想看清楚對方是誰，壬○○如何打我我
    不清楚，我只記得壬○○手裡有拿武器。後來壬○○就用一
    隻手拴勒住我的脖子，然後用另外一隻手打我，我當時已經
    在睡覺，我想當時應該是我被一個人按住在床上之後，另外
    的人踢打我。我是後來掙扎站起來，但是另外二個人架住我
    ，壬○○毆打我」，依證人即告訴人庚○○所證述內容，除
    對於被告壬○○確實出手毆打外，對於其餘二名年籍、姓名
    不詳之成年男子之證述毆打過程則前後並不相符。
  (3)證人己○○於案發後之92年12月1日凌晨零時許立即向臺北
    市政府警察局大安分局臥龍街派出所備案時陳稱：其於23:
    05進家門後發現阿丁用手勒住其父脖子，另有2人在旁圍觀
    ，當時其父頭流血，此有本院依職權向臺北市政府警察局大
    安分局調取經己○○簽名並捺指印之臺北市政府警察局大安
    分局臥龍街派出所員警工作記錄簿一紙在卷可稽（本院卷第
    57頁），而其於警詢中陳稱：「我於11月30日晚上23時許回
    家時，看到1名男子站在我家門口，屋內另有3名男子，其中
    1名男子用手勒住我父親脖子……，另2人則用腳踹我父親」
    （偵查卷第19頁反面），於偵查中則證稱：「我看到癸○○
    在門口把風，其他人在家內，他們都穿紅色衣，我回去時我
    父親是躺著的，我父親站起來，壬○○就用手勒住他脖子，
    並用手一直打他頭，另我看到那2人一直踢我爸」（偵查卷
    第39頁），於本院則證稱：「當時壬○○勒住我父親的脖子
    ，另外二人架著我父親，對我父親拳打腳踢」（本院卷第
    151頁），依證人己○○案發後之92年12月1日凌晨零時許立
    即向臺北市政府警察局大安分局臥龍街派出所備案時陳稱其
    目睹另有2人在旁圍觀，並未出手毆打庚○○，其嗣後卻先
    指證該2名男子以腳踢庚○○，後又陳稱該2名男子架著庚○○，並對庚○○拳打腳踢，證人己○○前後證述該2名男子
    在場之舉動，前後已有不符，且與告訴人庚○○上開所述亦
    相齟齬，抑且，證人己○○對於該二名年籍、姓名不詳之成
    年男子涉案情節之陳述，歷次陳述，益深加重，則證人己○○所證另有二名年籍、姓名不詳之成年男子與被告壬○○共
    同參與毆打庚○○一情，是否屬實，甚為可疑。
  (4)抑且，在場之證人丁○○、乙○○、甲○○、辛○○及證人
    即共同被告癸○○於本院均一致結證並無另2名年籍、姓名
    不詳之成年男子穿著紅色衣服與被告壬○○共同毆打庚○○
    等語（本院卷第139至141頁、143至151頁、153至155頁、15
    9頁）。渠等所證此部分情節，經核相符，復與被告壬○○
    供述並無另2名年籍、姓名不詳之成年男子在場等語一致，
    此部分情節應為事實，自可採信。
  (5)綜上所述，告訴人庚○○及證人己○○所證述，均不足以證
    明另有2位姓名年籍不詳之男子（均穿著紅色外套）控制庚○○行動並將其壓制於床上，並出手共同毆打庚○○成傷之
    事實，本院復查無其他證據足以證明確另有其他2位姓名年
    籍不詳（均穿著紅色外套）之男子控制庚○○行動並出手共
    同毆打庚○○之情節，故告訴人庚○○及證人己○○此部分
    之指證，並無可採，附此敘明。
  (二)另告訴人庚○○於偵查中亦指訴被告壬○○於民國92年11月
    30日晚間11時許未經庚○○同意，而無故侵入臺北市○○區
    ○○街426巷36之1號庚○○住宅內，傷害告訴人庚○○，補
    充告訴被告壬○○另涉有刑法第306條第1項侵入住宅罪云云
    ，惟按告訴乃論之罪，其告訴應自得為告訴之人知悉犯行之
    時起，於六個月內為之，刑事訴訟法第237條第1項定有明文
    ，又依刑法308條第1項規定：第306條之罪須告訴乃論。本
    件告訴人庚○○於93年2月9日在臺北市政府警察局大安分局
    刑事組製作警詢筆錄時，僅表明對被告壬○○及癸○○提出
    傷害告訴（偵查卷第16頁），迄93年8月26日始再提出補充
    告訴狀表示，對被告壬○○及癸○○侵入住宅犯行部分，表
    明告訴之意（偵查卷第48至50頁），顯已逾6個月之告訴期
    間，本院自不得審理，而公訴人亦未就被告壬○○侵入住宅
    部分予以起訴，本院自無庸另為不受理之諭知，併予敘明。
四、原審以被告壬○○傷害事證明確，予以論罪科刑固非無見，
    惟查：(一)原審認為被告壬○○夥同癸○○（此部分如後述）
    及另2位姓名年籍不詳之男子（均穿著紅色外套）共同毆打
    告訴人庚○○，而適用刑法第28條共同正犯之規定，論處被
    告壬○○共同傷害罪，其認事用法自有違誤。(二)原審就未經
    起訴且已逾告訴期間之侵入住宅罪部分，對被告壬○○併予
    論罪科刑，適用法律亦有不當，上訴人即被告壬○○上訴指
    摘原判決不當，非無理由，應予撤銷改判。爰審酌被告壬○○犯罪之動機及僅因細故即毆打告訴人成傷，且傷勢非輕，
    及其犯罪所用手段、與告訴人之關係，公訴人於原審對被告
    壬○○求刑1年6個有期徒刑猶嫌過重及犯罪後尚未與告訴人
    達成和解之態度等一切情狀，量處有期徒刑6月，並諭知易
    科罰金之折算標準，以示懲儆。
五、另公訴意旨略以：被告壬○○另基於恐嚇危害安全之犯意，
    於93年3月5日下午1時許，在臺北市○○街426巷42之6號「
    碧星宮」前，恐嚇庚○○撤回對被告壬○○及癸○○之傷害
    告訴，否則讓庚○○一家人無法過日子，並揚言每看到庚○○一次就打一次等語，致庚○○及其家人心生畏懼，因認被
    告壬○○涉有刑法第305條之恐嚇罪嫌，公訴人認為被告壬○○涉有此部分之恐嚇罪嫌，無非係憑告訴人庚○○之指訴
    及證人戊○○在偵審中所為之證述，執為論據，訊據被告壬○○堅決否認有恐嚇告訴人庚○○之犯行，辯稱：伊未曾在
    93年3月5日正午時許在「碧星宮」附近，且伊從來沒有見過
    戊○○，也未恐嚇過告訴人等語。按認定犯罪事實所憑之證
    據，無論其為直接或間接證據，在訴訟上之證明，均須達於
    通常一般之人不致有所懷疑而得確信其為真實之程度，始得
    據為有罪之認定，倘其證明尚未達到此一程度而有合理之懷
    疑存在，即應儘先無罪之推斷（參考最高法院76年台上字第
    4986號判例）。至告訴人之指訴，係以使被告受刑事訴追為
    目的，是以告訴人之指訴為證據方法，除其指訴須無瑕疵，
    且應有察與事實相符之佐證，始得資為判決之基礎，亦經最
    高法院著有52 年台上字第1300號及61年台上字第3099號判
    例可資參照。而所謂無瑕疵，係指被害人所為不利被告之陳
    述，與社會上一般生活經驗或卷存其他客觀事實並無矛盾而
    言；另所謂就其他方面調查認與事實相符，非僅以所援用之
    旁證足以證明被害結果為已足，尤須綜合一切積極佐證，除
    認定被告確為加害人之可能外，在推理上無從另為其他合理
    原因之假設，有一不合於此，即不能以被害人之陳述作為論
    斷之證據。經查：
  (一)證人戊○○固於原審及偵查中具結證稱：93年3月5日下午1
    時多，伊載告訴人到臺北市○○街426巷42之6號「碧星宮」
    拜拜，看到壬○○對告訴人說如果告他一次，就打告訴人一
    次，伊不理被告壬○○，即開車駛離，庚○○他人在車內，
    沒說什麼（見本院94年3月31日審理筆錄，卷第28、29頁，
    偵卷第41頁），然與告訴人指訴被告壬○○揚言：「看到告
    訴人一次就打一次」云云（見偵卷第49頁），彼此所述被告
    壬○○恐嚇之言語已有不符，而「看」、「見」或「看見」
    、「告」等字之台語發音相差甚遠，則證人戊○○是否確有
    聽聞被告壬○○之言語，已生疑竇。
  (二)證人戊○○於本院證稱：「（問：戊○○你們是怎麼約碰面
    ？）我知道他被打，我自己開車過去要去載庚○○，沒有打
    電話也沒有約。（問：你們開車途中是在什麼地方碰到被告
    壬○○？）在碧星宮下方路口，碧星宮在何處我也不知道。
    （問：你當時行車動向為何？）我開車先從庚○○家門前經
    過接人往前走，直走後先左轉後退回車，再左轉經過庚○○
    家。（問：你在回車之前或是回車之後遇見壬○○？）我倒
    退的時候看到壬○○。（問：壬○○當時是用何種交通工具
    ？）他就一個人站在那邊，我倒車的時候就看到他人站在那
    裡，沒有看到其他交通工具。（問：看到壬○○以後，壬○○說過什麼話？）他用台語說『庚○○你給我告一次，我就
    打你一次』。（問：壬○○說剛剛那些話的時候，是靠近庚○○還是靠近你？）靠近庚○○。（問：你剛才說壬○○所
    站的位置，你開車要左轉的時候，有沒有看到壬○○？）我
    是倒退的時候，才看到他在右邊講話，我是聽到他在講話的
    時候我才注意到他」（本院卷第186至188頁），然證人即告
    訴人庚○○於本院同一次庭訊時證稱：「（問：你們如何相
    約時間？）他說我運比較不好，要帶我去改運。他11點多打
    電話給我，說1點多會來接我。（問：你們開車途中在哪邊
    碰到壬○○？）就在碧星宮前面廣場旁的馬路。（問：當時
    你已經跟壬○○在碧星宮前面？）是的，後來戊○○倒車之
    後就叫我上車。（問：壬○○跟你們講什麼話？）他恐嚇我
    ，要我不要將癸○○告進去，如果告進去就讓我一家人不得
    安寧。我上車之後，壬○○用台語說「看一次，要打一次」
    。（問：你看到壬○○的時候，戊○○是否已經到達？）我
    當時拿棉被要去廟前面曬要折返回家，路上被壬○○騎機車
    將我攔下來，當時戊○○還沒有到。當時壬○○將機車停下
    來，手拿安全帽走過來。我跟壬○○之前講的話，戊○○沒
    有聽到，因為他還沒有到。（問：庚○○當時位置距離你的
    家多遠？）還要轉一個彎。（問：你與壬○○碰面的地方，
    看不看的到碧星宮？）看得到」（本院卷第191至194頁），
    依證人戊○○、庚○○彼此證述內容觀之，證人戊○○當日
    抵達碧星宮，事前有無相約、被告壬○○恐嚇告訴人庚○○
    時，被告壬○○所在之位置、被告壬○○恐嚇之內容等彼此
    間存有諸多不符，且依告訴人庚○○所稱，應係被告壬○○
    站在路旁與其交談一段時間後始出言恐嚇（本院卷第193 頁
    ），然證人戊○○卻證稱經過告訴人庚○○家後，在倒車時
    ，始見到被告壬○○（本院卷第187頁），以證人戊○○駕
    駛汽車搭載告訴人庚○○時，被告壬○○當時已與告訴人庚○○交談中，何以證人戊○○並未見到被告壬○○，於倒車
    時始見到被告壬○○並聽聞被告壬○○之恐嚇言語，是證人
    戊○○所證述亦不合常理，顯有重大之瑕疵，則證人戊○○
    果真有在場並聽聞被告壬○○向告訴人庚○○出言恫嚇之情
    節，誠屬可疑。
  (三)綜上各情，參互以觀，本件公訴人起訴所憑事證既不足以積
    極證明被告壬○○犯罪，依卷存證據為職權調查，亦未發見
    其他足可形成有罪心證之資料，自難僅憑告訴人庚○○片面
    之指訴，即遽論被告壬○○涉有恐嚇罪嫌，原審未依罪疑惟
    輕法則詳為推求，遽予論罪科刑，尚有未洽。被告壬○○此
    部分上訴據以指摘原判決失入，為有理由，應由本院將此部
    分原審判決撤銷並自為無罪判決。
貳、被告癸○○部分：
一、上訴人即被告癸○○矢口否認有恐嚇犯行，辨稱：伊於93年
    4月7日上午6時55分在告訴人庚○○家門口前將車停，向告
    訴人庚○○陳稱：「林桑，我是幫忙你，你還將我告進去，
    我好不容易才找到公務機關在工作，希望你幫我將事情處理
    好，庚○○就說已經告了就告了，出庭後再講，伊當時會害
    怕，伊當時還在實習階段，所以最後才會講說「好啦！好啦
    ！你要這樣也沒有要緊」云云。
二、惟查：
  (一)右揭事實業據證人即告訴人庚○○於偵查、原審指訴綦詳（
    偵查卷第41頁、原審卷第1頁），在場證人丙○○於本院證
    稱：「93年4月7日清晨我騎機車經過庚○○家，庚○○在家
    附近掃地，就看到癸○○開一部白色的車經過，就聽到癸○○說如果把事情鬧大，你要是欠人修理，我就找三、四個人
    打你」（本院卷第158頁），證人江美瑤於檢察官訊問時具
    結證述：93年4月7日早上6時多，被告癸○○開了一輛車子
    經過伊家門前，跟告訴人說如果事情擴大，喜歡被人打，就
    找幾個人來打告訴人等語（見偵卷第58頁），及本院證稱：
    「93年4月7日被告開一輛白色車經過我們家巷口，距離約比
    法庭的長度還長，走路要一分鐘，當時我在巷口整理車子，
    我在車內，我先生也在巷口掃樹葉，我有聽到壬○○對我先
    生庚○○說，你希望被打的話，我就找幾個人打你。當時丙○○也在跟癸○○會車，他有無聽到我不清楚」（本院卷第
    156頁），證人丙○○、江美瑤2人所證述被告癸○○恐嚇告
    訴人庚○○之情節，經核與告訴人庚○○指訴之情節相符，
    參以被告癸○○坦承於上開時、地確與告訴人庚○○交談，
    而交談不甚愉快，被告癸○○出言恫嚇告訴人庚○○之犯行
    ，堪以認定，被告癸○○所辯，應屬卸責之詞，委無可採。
三、核被告癸○○所為係犯刑法第305條之恐嚇危害安全罪。至
    於公訴意旨另以被告癸○○基於恐嚇危害安全之犯意，於92
    年12月7日凌晨3時許，攜子彈（未扣案尚無積極證明係具殺
    傷力而為槍砲彈藥刀械管制條例列管之子彈）至庚○○上址
    住處，出言恐嚇庚○○若讓事情鬧大，就不讓庚○○及其家
    人安寧過日子，並要庚○○小心等語，致庚○○心生畏懼，
    因認被告癸○○亦涉有刑法第305條之恐嚇危害安全罪云云
    ，公訴人認為被告壬○○於93年12月7日凌晨3時許恐嚇告訴
    人庚○○之犯行，係以告訴人庚○○之指訴及證人己○○於
    偵查中之證述執為論據，訊據被告癸○○固坦承：於93年12
    月7日凌晨3時許至告訴人庚○○住處與江美瑤交談，惟辯稱
    ：伊並無言恐嚇庚○○及其家人若讓事情鬧大，就不讓庚○○及其家人安寧過日子等語，伊係向江美瑤陳稱何以未供出
    被告壬○○即認定伊不法，伊當時就認為伊不管了，在伊跟
    江美瑤講話的時候，被害人的女兒跑出來，要伊講話小聲一
    點，伊就拿出鑰匙揮舞，說我要走了我不管了，應係江美瑤
    誤認子彈等語，本院經查：證人己○○固證述：92年12月7
    日凌晨3時許被告癸○○去伊家，並叫伊等不要告上法庭，
    如果告上法庭，被告癸○○當時就從口袋拿出子彈，並說不
    會讓伊等好過（見偵卷第40、41頁），然證人己○○於本院
    證稱：「有，當時我在洗澡，當天因為準備期末考。當天晚
    上癸○○到我們家來，就說這件事情如果沒有辦法解決，會
    讓我們家不得安寧，一開始他們就是希望和解。我就說一切
    交給法院處理，我們不理他，因為我們要休息不理他，癸○○就說狠話。當時癸○○就從口袋拿出1把子彈，我沒有看
    清楚幾顆，約二公分長，當時我很害怕沒有看清楚，顏色、
    材質，因為當時我很害怕不記得」（本院卷第157頁），證
    人己○○前後所證述關於被告癸○○恐嚇內容，於偵查中證
    稱係被告癸○○要求不要提出告訴及不讓渠等好過，於本院
    審理中則稱係被告癸○○希望和解云云，前後所述已有不符
    ，再者，證人江美瑤於偵查中雖證稱：92年12月7日凌晨2、
    3 時許，被告癸○○進來伊家裡表示壬○○是他的朋友，叫
    伊等不能把事情擴大，否則要伊等一家不得安寧，就從口袋
    內拿了一堆子彈出來等語（見偵卷第57頁），於本院審理中
    則證稱：「癸○○當天晚上有到我家來，我們本來要離開一
    樓要上二樓，癸○○就闖進來，告訴我說，他是為壬○○的
    事情過來，說如果我們把事情鬧大，就要讓我們不得安寧。
    他並說事情希望好好解決」（本院卷第156頁），證人己○○與江美瑤間，彼此所結證被告癸○○當時恐嚇言語亦相齟
    齬，則被告癸○○是否確曾出言恐嚇，實有所疑，抑且，證
    人江美瑤、己○○所證稱被告癸○○攜帶子彈一情，並未扣
    案，無從證明確屬子彈或其他類似子彈之物品，且尚無積極
    證明係具殺傷力而為槍砲彈藥刀械管制條例列管之子彈，況
    且，證人江美瑤、己○○分別係告訴人庚○○之妻、女，所
    為證言自有坦護告訴人庚○○之虞，而難期待為真實之陳述
    ，自難僅憑證人己○○與江美瑤2人仍有瑕疵之證言，遽採
    為被告癸○○不利之認定。從而，亦不得以告訴人庚○○片
    面之指訴，即遽以認定被告癸○○有此部分之恐嚇，本院亦
    查無其他證據足以證明被告癸○○涉有此部分恐嚇行為，準
    此，公訴人指稱被告壬○○於93年12月7日凌晨3時許恐嚇告
    訴人庚○○之犯行，即屬不能證明，惟公訴人認為此部分與
    被告癸○○被訴上開有罪之恐嚇行為，有連續犯之裁判上一
    罪關係，爰不另為無罪之諭知。
四、另告訴人庚○○於偵查中亦指訴被告壬○○於民國92年11月
    30日晚間11時許未經庚○○同意，而無故侵入臺北市○○區
    ○○街426巷36之1號庚○○住宅內，與被告壬○○共同傷害
    告訴人庚○○，亦補充告訴被告癸○○財另涉有刑法第306
    條第1項侵入住宅罪云云，惟按告訴乃論之罪，其告訴應自
    得為告訴之人知悉犯行之時起，於六個月內為之，刑事訴訟
    法第237條第1項定有明文，又依刑法308條第1項規定：第30
    6條之罪須告訴乃論。本件告訴人庚○○於93年2月9日在臺
    北市政府警察局大安分局刑事組製作警詢筆錄時，僅表明對
    被告癸○○提出傷害告訴（偵查卷第16頁），迄93年8月26
    日始再提出補充告訴狀表示對被告癸○○侵入住宅犯行部分
    告訴之意（偵查卷第48至50頁），顯已逾6個之告訴期間，
    本院自不得審理，而公訴人亦未就被告壬○○侵入住宅部分
    予以起訴，本院自無庸另為不受理之諭知，併予敘明。
五、原審以被告癸○○恐嚇事證明確，予以論罪科刑固非無見，
    惟查：(一)原審認為被告癸○○於92年12月7日凌晨3時許，至
    庚○○住處，亦犯有恐嚇犯行，並引刑法第56條連續犯規定
    ，論處被告癸○○恐嚇罪行，認事用法自有違誤。(二)原審就
    未經起訴且已逾告訴期間之侵入住宅罪部分，對被告癸○○
    併予論罪科刑，適用法律亦有不當，上訴人即被告癸○○上
    訴否認恐嚇犯行指摘原判決不當，雖全非有理由，惟原判決
    確有上開違誤，本院自應予撤銷改判。爰審酌被告癸○○犯
    罪之動機、目的，及其犯罪所用手段、與告訴人之關係，公
    訴人於原審對被告癸○○求刑1年有期徒刑猶嫌過重及犯罪
    後尚未與告訴人達成和解之態度等一切情狀，量處拘役30日
    ，並諭知易科罰金之折算標準，以示懲儆。
六、公訴意略以：被告癸○○與同案被告壬○○，於民國92年11
    月30日晚間11時許，共同基於傷害之犯意聯絡，在臺北市○○區○○街426巷36之1號庚○○住宅內，由被告癸○○把風
    ，壬○○出手毆打庚○○，致庚○○受有頭外傷併腦震盪、
    臉部撕裂傷約一公分長、鼻樑部輕微擦傷、臉部及頭皮鈍挫
    傷併皮下血腫、右眼結膜下出血之傷害，因認被告癸○○涉
    有刑法277條第1項之傷害罪嫌。公訴人認為被告癸○○涉有
    傷害罪嫌，係憑告訴人庚○○及證人己○○之指證執為論據
    ，訊據被告癸○○堅決否認有傷害告訴人庚○○之犯行，辯
    稱：被告壬○○稱遭告訴人毆打，伊回答不可能，就帶被告
    壬○○到告訴人住處，伊乃先離開，然後伊聽到聲音便回去
    ，看見被告壬○○與告訴人在拉扯，並沒有把風等語。按犯
    罪事實應依證據認定之，無證據不得認定犯罪事實；不能證
    明被告犯罪者，應諭知無罪之判決，刑事訴訟法第154條第2
    項及第301條第1項分別定有明文。次按認定不利於被告之事
    實，須依積極證據，苟積極證據不足為不利於被告事實之認
    定時，即應為有利於被告之認定，更不必有何有利之證據；
    又事實之認定，應憑證據，如未能發現相當證據，或證據不
    足以證明，自不能以推測或擬制之方法，以為裁判基礎；而
    刑事訴訟法上所謂認定犯罪事實之積極證據，係指適合於被
    告犯罪事實之認定之積極證據而言，雖不以直接證據為限，
    間接證據亦包括在內；然而無論直接或間接證據，其為訴訟
    上之證明，須於通常一般之人均不致有所懷疑，而得確信其
    為真實之程度者，始得據為有罪之認定，倘其證明尚未達到
    此一程度，而有合理之懷疑存在時，致使無從形成有罪之確
    信，根據「罪證有疑，利於被告」之證據法則，即不得遽為
    不利被告之認定（最高法院30年上字第816號、29年上字第
    3105號、40年台上字第86號及76年台上字第4986號判例意旨
    參照）。至告訴人之指訴，係以使被告受刑事訴追為目的，
    是以告訴人之指訴為證據方法，除其指訴須無瑕疵，且應有
    察與事實相符之佐證，始得資為判決之基礎，亦經最高法院
    著有52年台上字第1300號及61年台上字第3099號判例可資參
    照。而所謂無瑕疵，係指被害人所為不利被告之陳述，與社
    會上一般生活經驗或卷存其他客觀事實並無矛盾而言；另所
    謂就其他方面調查認與事實相符，非僅以所援用之旁證足以
    證明被害結果為已足，尤須綜合一切積極佐證，除認定被告
    確為加害人之可能外，在推理上無從另為其他合理原因之假
    設，有一不合於此，即不能以被害人之陳述作為論斷之證據
    。本院經查：
  (一)本件共同被告壬○○直承其單獨一人毆打告訴人庚○○，被
    告癸○○並非在外把風外等語，已如上述，再者，被告癸○○並未出手毆打告訴人庚○○，僅係於被告壬○○毆打告訴
    人庚○○時，站立在告訴人庚○○住處門口，此為證人即庚○○及證人己○○分別於警詢、偵查及本院審理中（偵查卷
    第17頁反面、18頁、39頁、40，本院卷第150、151、153 頁
    ）證述無訛，另被告壬○○在上開告訴人庚○○住處內毆打
    告訴人庚○○時，尚有鄰右丁○○、乙○○、甲○○、辛○○等人同在告訴人庚○○門外觀看，亦為丁○○、乙○○、
    甲○○、辛○○等人在本院結證屬實（本院卷第139至141
    頁、143至151頁、153至155頁、159頁），準此，則被告癸○○僅於被告壬○○毆打告訴人庚○○時，站立在告訴人庚○○門口，能否遽認被告癸○○與被告壬○○間，有傷害之
    犯意聯絡與行為分擔，即非無疑。
  (二)證人己○○於本院證稱：「（問：癸○○站在外面，妳為何
    定義他是把風？）我認為把風就是看管，如果癸○○是來當
    公親，為何沒有介入勸架阻止三人毆打我父親，所以我認為
    他是在現場把風。（問：其他在巷口的人沒有進去勸架的人
    算不算是把風？）當然也算」（本院卷第151頁），則證人
    己○○認為被告癸○○係在場把風者云云，無非僅係因被告
    癸○○沒有介入勸架阻止毆打告訴人庚○○而已。按在場把
    風者，固非實施犯罪構成要件之行為，但其夥同犯罪，如係
    為自己犯罪之意思而參與，則雖僅擔任把風而未實行劫取財
    物，仍應依共同正犯論科（最高法院24年上字第2868號判例
    參照），本件被告癸○○並未參與毆打告訴人庚○○，被告
    癸○○前往現場，是否有為自己犯罪之意思而參與，與被告
    壬○○有「犯意之聯絡」，誠有可疑？則以當時被告壬○○
    在告訴人住宅內毆打告訴人，因此鄰居多人在告訴人庚○○
    住處門外附近觀看熱鬧，亦屬人情之常，自不能僅以同在該
    處之被告癸○○未介入阻止被告壬○○毆打告訴人庚○○，
    即遽推斷被告癸○○與被告壬○○間有傷害告訴人庚○○之
    犯意聯絡及行為分擔。
  (三)刑事訴訟法第161條第1項規定：檢察官就被告犯罪事實，應
    負舉證責任，並指出證明之方法。因此，檢察官對於起訴之
    犯罪事實，應負提出證據及說服之實質舉證責任。倘其所提
    出之證據，不足為被告有罪之積極證明，或其闡明之證明方
    法，無從說服法官以形成被告有罪之心證，基於無罪推定之
    原則，自應為被告無罪判決之諭知。檢察官未提出適合於證
    明犯罪事實之積極證據，並闡明其證據方法與待證事實之關
    係。本院對於卷內訴訟資料，逐一剖析，參互審酌，仍無從
    獲得被告癸○○成立傷害罪嫌之確切心證，自應為被告無罪
    之諭知。原審亦未依罪疑法則詳為推求，遽予論罪科刑，尚
    有未洽。被告癸○○此部分上訴據以指摘原判決違誤，為有
    理由，應由本院將此部分原審判決撤銷並自為無罪判決。
據上論斷，應依刑事訴訟法第369條第1項前段、第364條、第301
條第1項前段、第299條第1項前段，刑法第277條第1項、第305條
、第41條第1項，罰金罰鍰提高標準條例第1條前段、第2條，判
決如主文。
本案經檢察官林慶宗到庭執行職務。
中　　華　　民　　國　　94　　年　　10 　月　 　11　　日
　　　　　　　　　    刑事第22庭審判長法　官  黃瑞華
　　　　　　　　　　　　　　　　　　  法　官  宋  祺
　　　　　　　　　　　　　　　　　　  法　官  蔡明宏
以上正本證明與原本無異。
不得上訴。
                                      書記官  陳建邦
中　　華　　民　　國　　94　　年　　10 　月　 　11　　日
